【裁判字號】    89,上訴,854
【裁判日期】    890519
【裁判案由】    公共危險
【裁判全文】
臺灣高等法院刑事判決                            八十九年度上訴字第八五四號
    上  訴  人  臺灣士林地方法院檢察署檢察官
    上訴人即
    被      告  丁○○
    選任辯護人  楊俊雄
    被      告  甲○○
    選任辯護人  謝家健
右上訴人因被告公共危險案件，不服臺灣士林地方法院八十八年度訴字第四二六號，
中華民國八十九年一月二十日第一審判決（起訴案號：臺灣士林地方法院檢察署八十
八年度偵字第三０五三號）提起上訴，本院判決如左：
    主  文
上訴駁回。
    事  實
一、丁○○為祥翊貨運股份有限公司營業大貨車司機，其於民國八十八年三月七日晚
    間十時許，駕駛車牌號碼ＦＨ─五○五號營業大貨車至位於臺北市○○區○○路
    與松高路口由佳煒工程有限公司承包之「中油科技大樓」工地，向該工地負責廢
    土清運之現場主任甲○○以每車新臺幣（以下同）三千八百元之代價載運廢土一
    車，因甲○○並未告知丁○○廢土之棄土場位置，丁○○明知夜間將廢土倒於公
    路上，其他車輛行駛時，將發生打滑、追撞等危險，易致車禍，輕則車毀，重則
    人員死亡，竟仍不顧往來車輛之安全，將其大貨車車斗稍微拉高，自臺北市內湖
    區○○○道、基湖路口前二十公尺處起、沿堤頂大道經電力公司前、內湖路一段
    、北安路、自強隧道內、迄至善路五五號前等路段慢慢將廢土傾倒於快車道上，
    壅塞陸路，致生往來車輛及行人之安全，嗣因其他行經之車輛報案，經警循線查
    獲。
二、案經臺北市政府警察局內湖分局報請臺灣士林地方法院檢察署檢察官偵查起訴。
    理  由
壹、有罪部分（被告丁○○部分）：
一、訊據上訴人即被告丁○○固不否認曾於上開時、地載運廢土後，廢土沿路掉落於
    道路上之事實，惟矢口否認有何公共危險犯行，辯稱：八十八年三月七日晚間其
    未發現車後斗蓋於運輸途中鬆開無法密合，廢土才會沿路掉落，其並不知情，事
    後亦有協助清理云云。然查：
    （一）、被告丁○○載運廢土之地點，業據其於警訊及偵查初訊中皆稱：係從臺
            北市○○區○○路與松高路交叉口中油科技大樓工地所載運等語（詳偵
            查卷第五頁背面、第七頁、第二八頁背面），及至偵查中與被告甲○○
            同時到庭時，始改稱當日雖有到中油科技大樓工地排隊等候載廢土，輪
            到其要載時，工地之人表示要用密封式的車子，所以沒有載到，空車出
            來右轉松仁路時，路邊有人攔車表示有工地需要大貨車載廢土，其才前
            往載運云云（詳偵查卷第四二頁背面），而附和被告甲○○之說詞，迄
            於原審調查中則供稱：警訊筆錄完全實在（詳見原審卷第四十六頁反面
            ）、「對，我是到中油科技大樓載土，但我不是向甲○○載土的。我當
            時沒有下車去看。我是排隊排到後載土的，給我三千八百元的人是誰我
            沒注意看，不能確定是否為甲○○。」等語明確（詳見原審卷第七十七
            頁），而警員於查獲被告丁○○時採集該路面上之廢土、上開大貨車內
            所餘廢土、及中油科技大樓工地內之土壤等樣本送驗，經檢測其酸鹼值
            位於七點五至八點零之間、比對原貌及乾燥研磨後之外觀均呈灰黑色、
            以掃描式電子顯微鏡＼X-射線能譜分析所含元素成分相似、以有機溶劑
            萃取液經氣相層析＼質譜分析所得圖譜相似、檢測比重相近等，而認無
            法區分該等土壤不同，有內政部警政署刑事警察局八十八年四月二十二
            日刑鑑字第二一八五九號鑑驗通知書及所附鑑證資料等影本在卷可考（
            見偵查卷第七十頁至八十八頁），故被告丁○○確係自上開工地內載運
            廢土一節，堪以認定。
    （二）、又被告丁○○駕駛砂石車已有五、六年經驗，業據被告於偵查中坦承在
            卷（詳偵查卷第四二頁），則被告對於載運廢土甚具經驗，對於車輛車
            況之維護亦應甚為注意。被告辯稱其所載運之廢土係因車後斗蓋於運輸
            途中鬆開無法密合所致，然以卷附上開大貨車之照片（詳偵查卷第九九
            頁）觀之，其車後斗蓋狀況正常，並無無法密合之情形，顯無機件本身
            之故障；又一般廢土係以挖土機或伸縮臂夾上大貨車一節，業經被告謝
            清龍陳明在卷，核與被告甲○○所述相符（見原審卷第九十九頁），而
            被告丁○○於載運廢土前，應已注意其車斗有無傾斜、車斗蓋有無栓妥
            ，即工地主任亦會注意及之，以避免挖土機或伸縮臂夾土裝載時，發生
            廢土傾覆於工地之危險，此經被告甲○○陳稱：其於卡車進入工地時，
            均會查看車斗有無傾斜、後檔門有無勾上、插栓有無插上等情明確（見
            原審卷同上筆錄），故堪認定上開大貨車於裝載廢土時，其後車斗狀況
            正常，並無不能密合之情形，否則廢土自裝載地點（即臺北市信義區○○路與松高路口）即應開始掉落，而無行駛至臺北市內湖區○○○道、
            基湖路口前二十公尺處始開始掉落之可能。排除上述車輛機件本身故障
            、裝載廢土伊始即未關妥車後斗蓋等情形後，比較被告丁○○於偵查中
            所辯：車後斗蓋因夾住水泥塊而未能密合，且曾於八十八年三月七日晚
            間經過之廢土掉落後，請同行丙○○幫忙頂車斗云云，似指其當日於載
            運廢土行駛途中，後車斗蓋突因夾住水泥塊而未能密合；惟查：被告所
            載運之廢土係濕軟之泥土，此經被告甲○○於偵查中陳明無訛，並經原
            審勘驗查獲當日警員所拍攝之錄影帶，掉落於道路上之廢土堆土質似黏
            土，經目視並未雜有石塊或雜物，有上開勘驗筆錄附卷可稽（見原審卷
            第九十四頁），且經警方採集該路面上之廢土、上開大貨車內所餘廢土
            等樣本送驗，無論其原貌或烘乾磨碎後外觀均未發覺有摻雜石塊之情形
            ，有內政部警政署刑事警察局前揭鑑驗通知書及所附照片等影本在卷可
            憑，則被告丁○○於載運途中何來石塊卡住車後斗蓋，實屬有疑。如被
            告丁○○所辯廢土係因車後斗蓋卡住石塊未能密合而掉落一節為真，則
            其掉落之廢土應持續至其關緊車後斗蓋為止，而當晚被告丁○○係將廢
            土傾倒於臺北市○○區○○路七段三九三巷九九號之一之空地上，此經
            其陳明在卷（詳偵查卷第五頁背面），而其所載廢土僅沿途掉落至善路
            五五號前止，與上情已有未合；證人丙○○於偵查及本院審理中雖證稱
            ：被告丁○○係通知其開大卡車到北投區○○路、實踐街的中間去頂上
            開大貨車之車斗，因有水泥塊卡住而無法頂等語（詳偵查卷第六五頁背
            面、本院八十九年五月十二日審理筆錄），但與前開勘驗結果所認定「
            掉落於道路上之廢土堆土質似黏土，經目視並未雜有石塊或雜物」等情
            相左，況證人丙○○所言縱然屬實，則廢土至少應掉落至北投區○○路
            、實踐街處為止，而被告丁○○既在該處停車多時，衡情該地亦掉落廢
            士成堆，且因丙○○無助於解除車斗蓋卡住石塊之情形，廢土應繼續掉
            落，此等情形均無法與廢土僅掉落至士林區○○路五十五號前之跡證謀
            合，證人丙○○之證言，顯為迴護之詞，不足採信。被告丁○○所辯係
            因其車後斗蓋於運輸途中鬆開無法密合，廢土才會沿路掉落云云，為卸
            責之詞，亦不足採。
    （三）、再查，被告丁○○係將廢土傾倒於內湖區○○○道○道路之第一快車道
            靠近車道分隔線處，有部分車道分隔線被覆蓋，廢土寬度約佔三分之一
            車道，土堆高度有達一般自小客車輪胎三分之一之高度者，有警製部分
            現場錄影帶及本院勘驗筆錄可按，並經證人即臺北市政府警察局內湖分
            局西湖派出所之主管趙順榮於原審調查中證稱：「在我轄內我看了二個
            地點，其中一處在提頂大道接明水路口處，廢土散落在第一快車道，廢
            土堆是中間部分較高，高度大約是車子無法開過去。該處沒有紅綠燈。
            另外一處靠近台電營業所，有散落土壤，但不多，而且有車輛壓過之痕
            跡。」等語（見原審卷第二十七頁反面、第二十八頁），證人即臺北市
            政府警察局內湖分局刑事組警員楊銘薰於原審調查中證稱：「：：：本
            件是我到現場處理，：：：因燈光關係，照片內白色的部分是土，約有
            膝蓋那麼高。」等語（見原審卷第六十一頁），另證人即臺北市廢棄土
            處理商業同業公會之幹事乙○○亦於原審調查中證稱：「廢土掉在馬路
            上，佔用一、二車道，大堆的部分先處理，大堆的廢土高約六十公分，
            連續三堆，要用一台發財車才能清走，堆部分是零散、較平」、「大堆
            的不到一車，小堆的我是先將它們清到安全島上，由白天清潔隊來處理
            ，發財車容量只有五、六百公斤。」等語（見原審卷第七十六頁），足
            徵散落於路面之廢土數量非微，且部分廢土堆積高度甚高，以當時為晚
            間十時許，天色甚暗，廢土如未經清理，則將整夜留置該處，汽車駕駛
            人於高速行駛中，猝然見之，不無訝異而立即扭轉方向盤以閃避土堆之
            可能，在其後、其旁行駛之車輛亦將受其影響，縱部分廢土堆之高度不
            高，如不及閃避而輾過，亦有打滑、偏斜之危險，如遇天雨，更增其危
            險性，況廢土復沿路傾倒於自強隧道內，其危險性不言可喻。被告謝清
            龍明知將廢土倒於公路上，其他車輛行駛時，恐發生打滑、追撞等車禍
            ，輕則車輛毀損，重則人員死亡，此為人盡皆知之常識，被告丁○○竟
            仍不顧往來車輛及行人之安全，將載運之廢土傾倒於快車道上，其有妨
            害公眾往來安全之故意，彰彰明甚。
    （四）、復據被告丁○○於偵查中陳稱其當時係打算將廢土載到淡水之後，再向
            同行詢問要倒在何處等語（詳偵查卷第六七頁），足見其於載運途中，
            猶無預定傾倒之地點，其後則未經土地所有權人同意而任意傾倒於臺北
            市○○區○○路七段三九三巷九九號之一之空地上，益見其投機之心理
            。雖被告丁○○辯稱其係接獲通知，為儘速趕回廢土掉落之現場，方暫
            時將廢土傾倒於該處，事後亦前往清理云云；然若要儘速趕回現場，應
            將上開大貨車連同所載運之廢土停放路邊，另行搭車趕回，寧不更為快
            速；且被告丁○○係沿途散落廢土，積少成多，逐漸消化所載土壤，事
後更圖以不慎掉落為辯，故其車牌是否清晰一節，實不足以作為其主觀
            上並非故意之證據。證人即台北市內湖區清潔隊環境衛生巡查員廖森宏
            雖將違反廢棄物清理法案件舉發通知書所載之「任意傾倒廢土」，更正
            為「載運廢土沿路掉落」，但臺北市政府環境保護局處理違反廢棄物清
            運法案件舉發通知書係由主管機關所為之行政處分，其舉發內容是否由
            任意傾倒廢土變更為載運廢土沿途掉落，當無礙於司法權依各種事證所
            為之認定。至證人乙○○雖於原審及本院調查中推測：如廢土裝太多或
            機械有故障，是可能造成前面落土較少後面漸漸增加之情形等語，惟其
            亦表示並未實際目睹廢土掉落之情形，無法就本件具體個案回答等語（
            見原審卷第七十六頁反面、本院八十九年四月十八日調查筆錄），且本
            件廢土掉落路段與被告所辯不合，已析述如前，故證人乙○○所為推測
            之詞，尚難於本案中採信之。
    綜上各節所述，被告丁○○於公眾往來道路上傾倒廢土，致生往來之危險之事證
    已臻明確，其所辯廢土係因車輛機件故障始掉落於路面云云，衡不足採，辯護人
    聲請再為勘驗現場錄影帶，亦無必要。其犯行洵堪認定，應依法論科。
二、核被告丁○○所為，係犯刑法第一百八十五條第一項之壅塞陸路，致生往來之危
    險罪。
三、原審以被告丁○○罪證明確，適用刑法第一百八十五條第一項，罰金罰鍰提高標
    準條例第一條前段規定，並於審酌被告丁○○為貪圖個人私利及一時便利，在快
    速道路上、隧道內任意傾倒廢土，嚴重威脅汽車往來之生命安全，無視於他人生
    命之安危，實屬非是，然其犯罪後尚能返回現場協助清理廢土，此經證人乙○○
    於原審調查中證述明確，可徵被告事後仍有減輕損害之心，公訴人求處有期徒刑
    五年尚嫌過重等一切情狀，量處有期徒刑十月。至其犯行危害至為重大，犯罪後
    又一昧飾卸其犯行，犯罪態度不佳，非經此刑罰執行不足以收其成效，從而緩刑
    之宣告，尚非所宜。並以車牌號碼ＦＨ─五○五號營業大貨車一輛雖為供被告丁○○犯罪所用之物，然其車籍係登記於祥翊貨運股份有限公司之名下，有行車執
    照影本一份、交通部公路局臺北區監理所八十八年十一月三日八八北監一字第三
    四八四四號函及所附汽車新領牌照登記書等影本附卷可參，而非屬被告丁○○所
    有，故不對之另為沒收之諭知。經核原判決認事用法，並無不合，量刑亦屬妥適
    ，被告丁○○上訴意旨否認犯行，指摘原判決不當，請求撤銷改判云云，為無理
    由，應予駁回。檢察官上訴意旨以原審量刑過輕，且該車牌號碼ＦＨ─五○五號
    營業大貨車為被告丁○○所有，原審漏未諭知沒收等情，指摘原判決不當，請求
    撤銷改判，惟原審就被告丁○○所犯各情已加審酌，詳如前述，並非輕縱，又該
    大貨車車籍係登記於祥翊貨運股份有限公司之名下，並非被告所有，原審已加以
    認定，況該大貨車並非專供犯罪所用之物，依最高法院十八年上字第一四二七號
    判例意旨所示，亦不得依刑法第三十八條第一項第二款規定宣告沒收，檢察官此
    部分之上訴，亦無理由，併予駁回。
貳、無罪部分（被告甲○○部分）：
一、公訴意旨另以：被告甲○○任職於佳煒工程有限公司，由公司派為位於臺北市○○區○○路與松高路口「中油科技大樓」工地之現場主任，負責廢土之清運，與
    被告丁○○基於共同之犯意聯絡，於八十八年三月七日晚間十時許，以每車三千
    八百元至四千五百元不等，請被告丁○○駕駛車號ＦＨ－五○五號營業大貨車，
    至上揭工地載運廢土，被告甲○○並未告知被告丁○○廢土之棄土場位置，而被
告丁○○於載運廢土後，明知夜間將廢土倒於公路上，其他車輛行駛時，將發生
    追撞等車禍，輕則車毀，重則人員死亡，竟仍不顧往來車輛及行人之安全，將載
    運之廢土沿臺北市內湖區○○○道、基湖路口、承德路七段三百九十三巷九九號
    之一等處，傾倒於快車道上，致生往來車輛及行人之安全，因熱心民眾報案，經
    警及時查獲，扣得上揭營業大貨車一輛，因認被告甲○○亦涉有共同妨害公眾往
    來安全之罪嫌云云。
二、按犯罪事實應依證據認定之，無證據不得推定其犯罪事實，刑事訴訟法第一百五
    十四條定有明文。次按事實之認定，應憑證據，如未能發現相當證據，或證據不
    足以證明，自不能以推測或擬制之方法，為裁判基礎；又認定不利於被告之事實
    ，須依積極證據，苟積極證據不足為不利於被告事實之認定時，即應為有利於被
    告之認定，更不必有何有利之證據（最高法院四十年度臺上字第八六號、三十年
    上字第八一六號判例參照）。
三、訊據被告甲○○堅決否認有何公共危險犯行，辯稱：其並未委託被告丁○○載運
    廢土云云，公訴意旨認被告甲○○涉有上開犯行，無非係以丁○○供述其所載運
    廢土之來源、內政部警政署刑事警察局之鑑驗通知書等情為其論據。經查，被告
    丁○○係自中油科技大樓工地載出廢土一節，已如前述，然按共犯之成立，除共
    同實施犯罪行為者外，其就他人之行為負共犯之責者，以有意思聯絡為要件，若
    事前並未合謀，實施犯罪行為之際，又係出於行為者獨立之意思，即不負共犯之
    責，最高法院著有十九年度上字第六九四號判例可資依循。本件被告丁○○雖於
    載運廢土之初並無預定傾倒之地點，被告甲○○亦未告知其棄土地點，致被告丁○○有任意傾倒之可能，惟不法廢土業者、司機傾倒廢土之地點不一，或有傾倒
    於山坡地者、河床者、他人所有之空地者、未開放之道路者，皆有事例可循，故
    其任意傾倒之地點未必位於公眾往來之陸路、水路或橋樑之上。縱被告甲○○未
    告知傾倒廢土之地點，亦難進而推認其與被告丁○○間有將廢土沿路傾倒之犯意
    聯絡，而論以共同正犯之責。本件復查無其他積極證據證明被告甲○○有公訴意
    旨所指妨害公眾往來安全之犯行，而不能證明其犯罪，自應對其諭知無罪之判決
    。
四、原審以不能證明被告甲○○犯罪，而諭知被告甲○○無罪之判決，經核並無不合
    ，檢察官上訴意旨猶以同案被告丁○○於警訊中堅拒供出包商，以免工地被重罰
    ，最後才供出是中油科技大樓，此情已由警員趙順榮於八十八年八月三十一日原
    審調查時證述明確，足認被告丁○○與被告甲○○間有犯意聯絡。又被告丁○○
    於之八十八年四月十三日訊問時，經檢察官追問五次才供出伊去中油科技大樓找
    一位外號「養樂多」之男子接洽載運廢土事宜，而外號「養樂多」之男子正是被
    告甲○○，顯見被告二人有犯意聯絡等情，指摘原判決不當，請求撤銷改判云云
    ，惟查，被告丁○○於警訊及偵查中之供詞，容有不一致，且最後供出廢土出處
    係中油科技大樓，但亦僅能證明該廢土之出處而已，究不能遽以認定被告甲○○
    與被告丁○○間有何犯意聯絡與行為分擔，檢察官此部分之上訴，亦無理由，應
    予駁回。
據上論斷，應依刑事訴訟法第三百六十八條判決如主文。
本案經檢察官蔡茂松到庭執行職務。
中     華     民     國     八十九     年       五      月     十九     日
                              臺灣高等法院刑事第二十四庭
                                  審判長法  官  陳  貽  男
                                        法  官  帥  嘉  寶
                                        法  官  李  世  貴
右正本證明與原本無異。
如不服本判決應於收受送達後十日內向本院提出上訴書狀，其未敘述上訴之理由者並
得於提起上訴後十日內向本院補提理由書（均須按他造當事人之人數附繕本）。
                                        書記官  魏  汝  萍
中     華     民     國     八十九     年       五      月     二十二   日
附錄：本判決論罪科刑法條全文
刑法第一百八十五條第一項
損壞或壅塞陸路、水路、橋樑或其他公眾往來之設備或以他法致生往來之危險者，處
五年以下有期徒刑、拘役或五百元以下罰金。


司法院資訊處製作；財團法人民間司法改革基金會備份。
